【裁判字號】    89,訴,3
【裁判日期】    890711
【裁判案由】    侵權行為損害賠償
【裁判全文】
臺灣宜蘭地方法院民事判決  八十九年度訴字第三號
    原      告  丙○○
    被      告  乙○○
    兼 右一人
    訴訟代理人  甲○○  住宜蘭.
右當事人間侵權行為損害賠償事件，本院判決如左：
    主    文
被告應連帶給付原告新台幣壹佰零伍萬元，及自民國八十九年一月八日起至清償日止，按週
年利率百分之五計算之利息。
訴訟費用由被告連帶負擔。
本判決於原告、被告分別以新台幣拾伍萬元、壹佰零伍萬元供擔保後，得分別為假執行、
免為假執行。
    事    實
一、原告方面：
  （一）聲明：如主文第一項所示，及為以供擔保為條件之假執行宣告。
  （二）陳述：
    １、查被告甲○○、乙○○係夫妻關係，於民國（下同）八十六年十一月間，與原告及
        訴外人劉志和、許國文、林逸民、陳淳志、陳敬遠、陳威震、游建豐等人擬共籌組
        財團法人羅星社會基金會（下稱羅星基金會），再以該基金會籌建松年安養中心。
        於籌備會討論約定每人捐助新台幣（下同）二百五十萬，原告依約先簽發八十六年
        十二月七日及同年月十五日，面額分別為九十萬及六十萬之支票二紙，交付被告二
        人，由其提示後存入以被告乙○○為開戶人（提領款時須乙○○與訴外人劉志和之
        印鑑）之羅星基金會籌備處帳戶，即中國農民銀行羅東分行49488-2號活期儲蓄帳
        戶內。詎被告二人共同基於概括犯意，意圖為自己不法之所有，先後於同年十二月
        二十二日及二十九日，由乙○○以其前開帳戶之印鑑及盜用訴外人劉志和之印鑑，
        偽造被告乙○○與訴外人劉志和提領九十三萬及十七萬元（其中五萬元非原告所交
        付之款項，故實際僅提領原告之款項為一百零五萬）之存摺存款取款憑條，再連續
        持向中國農民銀行羅東分行提領九十三萬及十七萬元後，交由被告甲○○花用，而
        共同侵占其自己負責保管及持有之右開原告所簽發之票款一百零五萬元，足以生損
        害於原告及訴外人劉志和。嗣原告因羅星基金會籌設未成，經原告屢次向被告請求
        返還前開票款，因無結果，乃具狀提出告訴，案經台灣宜蘭地方法院檢察署檢察官
        提起公訴，嗣經台灣宜蘭地方法院各判處被告有期徒刑五月確定，並經台灣高等法
        院上訴駁回在案。
    ２、按因故意或過失不法侵害他人之權利者，負損害賠償責任；又數人共同不法侵害他
        人之權利者，連帶負損害賠償責任，民法第一百八十四條第一項及第一百八十五條
        第一項前段分別定有明文。本件被告共同侵占原告所交付，由被告保管之一百零五
        萬元，已侵害原告之權利，並致原告受損害。原告自得依法請求被告連帶給付賠償
        所受損害一百零五萬及按法定利率之利息。
  （三）證據：提出律師及掛號郵件收件回執影本各一件、本院八十八年度易字第一九二號
        刑事判決影本、台灣高等法院八十八年度上訴字第四四一七號刑事判決影本各一件
        為證。
  二、被告方面：
  （一）、聲明：原告之訴駁回並請求准供擔保免為假執行。
  （二）、陳述：
      １、被告並無侵占原告之財物，自無侵害原告之權利。原告係因認同被告與訴外人許
          國文所擬經營之松年安養中心，乃加入為合夥股東。參與股東均認被告甲○○事
          實上已對安養中心之經營設立等花費心血甚多，故以技術股東之身分參與，由許
          國文等人之代表劉志和、丙○○決議提供二百五十萬元作為被告甲○○之企劃費
          （即顧問費）。並由劉志和與乙○○開立銀行共同帳戶，股東將款項存入共同帳
          戶，由被告甲○○於二百五十萬元之範圍內自由動支取用。被告實無侵占原告金
          錢之情事，事後原告因請求退回款項，當僅係合夥關係之終止與結算問題，與侵
          權行為有間。
      ２、被告有取劉志和之印鑑前去領錢，但係經同意才為之。被告並無授權書之證據，
          然而衡情若原告未同意被告使用系爭款項，如何會將印鑑交其保管。原告繳款應
          即係認同入夥之決議，應認為係同意加入合夥時之條件，亦即合夥人所約定之給
          予被告甲○○共二百五十萬元企劃費之條件。訴外人劉志和應亦已同意入夥時之
          條件，始向訴外人陳敬遠、陳威震收款。因訴外人劉志和本為被告，其於刑庭所
          為證詞，應係為保護自己之證詞，應為不實。
    （三）、證據：支出明細表、羅東鎮公所獎狀、績優後憲獎狀、老人安養報導文獻、潤
          福生活新象服務項目與收費標準、費用估計草稿、財團法人宜蘭縣私立羅星社會
          福利基金會成員暨捐獻金額表、戶口名簿、刑事答辯狀、上訴理由狀、辯護意旨
          狀影本各一件、收據影本十件、身分證影本三件、戶籍謄本三件、照片影本十五
          件、護照存根聯影本二件為證。並聲請訊問證人許國文、劉志和。
    理    由
一、本件原告主張被告甲○○、乙○○於八十六年十一月間，與原告及訴外人劉志和、許國
    文等人擬共籌組財團法人羅星基金會，再以該基金會籌建松年安養中心。於籌備會討論
    約定每人捐助二百五十萬，原告乃依約先簽發面額分別為九十萬及六十萬之支票二紙，
    交付被告二人，並由其提示後，存入以被告乙○○為開戶人（提領款時須乙○○與訴外
    人劉志和之印鑑）之羅星基金會籌備處帳戶。詎被告二人意圖為自己不法之所有，先後
    於同年十二月二十二日及二十九日，由乙○○以其前開帳戶之印鑑及盜用訴外人劉志和
    之印鑑，偽造被告乙○○與訴外人劉志和提領九十三萬及十七萬元（其中五萬元非原告
    所交付之款項，故實際僅提領原告之款項為一百零五萬）之存摺存款取款憑條，連續提
    領九十三萬及十七萬元後，交由被告甲○○花用，而共同侵占原告所簽發之票款一百零
    五萬元，爰依民法第一百八十四條第一項及第一百八十五條第一項前段，請求被告連帶
    給付賠償所受損害一百零五萬及按法定利率之利息。被告則以兩造間有合夥關係，被告
    所取領之款項均為原告所同意供作被告企劃費共二百五十萬元之一部，被告無侵權行為
    之可言云云置辯。
二、原告主張其交付面額九十萬元、六十萬元之支票二紙予被告，並存入羅星基金會帳戶，
    遭被告二人取用一百零五萬之事實，為被告所不爭執，並有其提出與所述相符之律師及
    掛號郵件收件回執影本各一件、本院八十八年度易字第一九二號刑事判決影本、台灣高
    等法院刑事判決各一件為證，原告之此部分主張為可採信。本件之爭點在於兩造間有否
    存在合夥關係及被告所取用之原告所支付存入羅星基金會帳戶一百零五萬元是否得有原
    告之同意，亦即，原告是否曾同意將此款項充作被告之企劃費。經查，本件被告與原告
    及訴外人劉志和、許國文、陳敬遠等人本擬成立安養中心，嗣因故未成立，未有決議同
    意被告取用原告所先行支付之存入帳戶之金錢，而劉志和亦未同意被告使用其印鑑領取
    系爭帳戶內金錢之事實，已經證人劉志和到庭證述明確。被告雖提出出國考察照片、支
    出明細表等件為證，但其中並未有原告或劉志和、許國文等人簽名之成立合夥或同意被
    告領用羅星基金會帳戶內款項之正式決議；又考諸被告所指為合夥人者，僅原告繳付一
    百五十萬元，卻未見其他合夥人繳足被告所稱之捐助金，則被告所稱兩造間已有合夥關
    係，當與事實有間。是兩造間未有合夥關係之成立，被告乙○○未得證人劉志和同意，
    擅取其印鑑領取原告所有存於羅星基金會籌備處帳戶中一百零五萬元（實際由被告保管
    ），並交由被告黃正一私用，其有侵權行為之事實，已堪認定。
三、按因故意或過失不法侵害他人之權利者，負損害賠償責任；又數人共同不法侵害他人之
    權利者，連帶負損害賠償責任，民法第一百八十四條第一項及第一百八十五條第一項前
    段分別定有明文。本件被告侵占原告所有之一百零五萬元，已侵害原告之權利，並致原
    告受損害。原告請求被告連帶給付賠償其所受損害一百零五萬元及自起訴狀繕本送達翌
    日起至清償日止按法定利率之利息，為有理由，應予准許。
四、兩造分別陳明願供擔保，聲請宣告假執行、免為假執行，均核無不合，爰分別酌定相當
    擔保金額予以准許。
五、本件判決結論已經成就，兩造其餘攻擊防禦方法，已不足影響本院心證，爰不逐一論述
    ，並予敘明。
六、據上論結，原告之訴為有理由，依民事訴訟法第七十八條、第三百九十條第二項、第三
    百九十二條判決如主文。
中        華        民        國   八十九   年      七       月     十一      日
                                    臺灣宜蘭地方院法院民事庭
~B法      官  姜世明
右正本證明與原本無異。
如對本判決上訴須於收受送達後廿日內向本院提出上訴狀。（須附繕本）
中        華        民        國   八十九   年      七       月    十四       日
~B法院書記官  廖文章


司法院資訊處製作；財團法人民間司法改革基金會備份。
